臺灣臺南地方法院民事裁定　　　　　　100年度重訴字第103號
原　　　告　張連輝
訴訟代理人　楊丕銘律師
被　　　告　黃開榮
上列當事人間因傷害案件，原告提起刑事附帶民事訴訟，請求侵
權行為損害賠償，經本院刑事庭裁定（99年度簡上附民字第4號
）移送前來，本院裁定如下：
    主  文
原告之訴及假執行之聲請均駁回。
訴訟費用由原告負擔。
    理  由
一、本件原告之刑事附帶民事起訴主張略以：被告於民國98年8
    月19日上午9點45分，在台南市○○區○○村○○○街129-2
    號原告所經營之通益國際有限公司倉庫內，基於重傷之故意
    ，對原告之眼部揮拳重擊，致原告受有「兩眼視神經病變併
    視野缺損。目前裸視右眼0.2、左眼0.2，最佳矯正視力右眼
    0.3、左眼1.5，視野缺損右眼為-30.66db、左眼為-21.09db
    」之重傷害，原告受有如下之損失：藥療費新台幣（下同）
    10萬元、喪失及減少勞動能力至少1290萬元、精神慰藉金
    200萬元等語。
二、然按因犯罪而受損害之人，於刑事訴訟程序得附帶提起民事
    訴訟，對於被告及依民法負賠償責任之人，請求回復其損害
    ，刑事訴訟法第487條第1項固定有明文。惟附帶民事訴訟之
    提起，必以刑事訴訟程序之存在為前提，若刑事訴訟未經提
    起公訴或自訴，或非刑事訴訟程序認定之犯罪事實侵害其私
    權，縱因同一事故而受有損害，自不得對於應負賠償責任之
    人，提起附帶民事訴訟（最高法院87年度台上字第2410號判
    決參照）。又按此項得提起附帶民事訴訟之要件，於刑事法
    院依刑事訴訟法第504條第1項將附帶民事訴訟以裁定移送同
    院民事庭後仍有其適用（最高法院80年度台上字第1479號判
    決參照）；申言之，因犯罪而受損害之人，於刑事訴訟程序
    固得附帶提起民事訴訟，對於被告及依民法負賠償責任之人
    ，請求回復其損害；但其請求回復之損害，以被訴犯罪事實
    所生之損害為限；至提起附帶民事訴訟之合法與否？則應依
    刑事訴訟予以判斷，不因其是否移送民事庭，而有所差異。
    再者，移送民事庭之附帶民事訴訟，應適用民事訴訟法；縱
    移送前提起此項訴訟不合刑事訴訟法第487條所定之要件，
    而有同法第502條第1項關於訴之不合法情形，亦應依民事訴
    訟法第249條第1項第6款之規定，以裁定駁回之。因之，刑
    事法院如誤以裁定移送於民事庭，其訴之不合法，並不因移
    送民事庭而受影響；即受移送之民事庭仍應認原告之訴為不
    合法，而以裁定駁回之（最高法院66年度台上字第1094號判
    例參照）。
三、原告於本院99年度簡上字第19號被告傷害刑事案件審理程序
    中，提起本件刑事附帶民事訴訟，主張前開事實致其受有損
    害，認被告之行為應負侵權行為損害賠償責任，而請求被告
    給付1500萬元及自起訴狀繕本送達翌日起至清償日止按週年
    利率百分之5計算之利息等語。嗣經本院刑事庭依刑事訴訟
    法第504條第1項之規定，裁定移送本院民事庭。
四、惟查，本件原告在本院刑事庭請求被告應賠償其損害所主張
    之事實，係以原告受有「重傷害」之結果為其請求之事實依
    據，已如前述，是原告提起本件刑事附帶民事訴訟並非主張
    被告「傷害」原告之身體，而係「重傷害」其身體；然被告
    所涉刑事案件，其刑事訴訟程序僅就被告之傷害犯行（致原
    告受有右眼眶瘀腫、破皮及右結膜下出血）提起公訴，且經
    本院刑事庭以99年度簡上字第19號刑事判決駁回上訴確定（
    原審判處被告犯傷害罪，處拘役5日，如易科罰金以新台幣
    1,000元折算1日，並宣告緩刑2年）在案，此有該刑案起訴
    書、刑事判決在卷可稽，而被告在該刑事訴訟程序中，既未
    經檢察官起訴或本院刑事庭認定係犯「重傷害」罪，而僅係
    犯傷害罪，則原告因被告犯罪而受有損害部分，應僅有傷害
    其身體部分，而不及於「重傷害」之結果，即原告僅得對被
    告提起「傷害其身體而受有損害」之刑事附帶民事訴訟，至
    原告「重傷害之結果」縱受有損害，亦不得於該刑事訴訟程
    序中提起刑事附帶民事訴訟，應無疑義。易言之，本件刑事
    訴訟程序認定被告所犯之罪係傷害罪，而非重傷罪，是原告
    請求被告應就其重傷害之結果負侵權行為之損害賠償，即非
    合法。雖本院刑事庭原應依刑事訴訟法第503條第1項前段規
    定，以判決駁回原告之請求；惟卻仍依同法第504條第1項前
    段規定，裁定移送本院民事庭，而有未合；然依前揭說明，
    本件原告在本院刑事庭所提起附帶民事訴訟之訴之不合法情
    形，並不因移送民事庭而受影響；因之，原告就被告所提起
    之本件侵權行為損害賠償附帶民事訴訟，要難認為合法，自
    應由本院將原告之訴以裁定駁回之。
五、據上論結，本件原告之訴不合法，依民事訴訟法第249條第
    1項第6款、第95條、第78條，裁定如主文。
中    華    民    國    100    年    7    月    7     日
                  民事第三庭  法  官  洪碧雀
以上正本係照原本作成。
如不服本裁定應於送達後10日內向本院提出抗告狀，並繳納抗告
費新臺幣1,000元。
中    華    民    國    100    年    7     月    7     日
                              書記官  黃稜鈞